臺灣新北地方法院板橋簡易庭民事簡易判決
111年度板簡字第270號
原      告  施垣均  
被      告  國票綜合證券股份有限公司

法定代理人  王祥文  
訴訟代理人  陳正斌  
            謝鴻翔  
上列當事人間債務人異議之訴事件，本院於民國111年3月28日言
詞辯論終結，判決如下：
    主      文
原告之訴駁回。
訴訟費用由原告負擔。
    事實及理由
一、被告之法定代理人原為洪三雄，嗣變更為王祥文，並於民國
    111年3月23日具狀聲明承受訴訟，此有民事聲明承受訴訟狀
    在卷可參（見本院卷第109頁），核與民事訴訟法第175條第
    1項規定相符，應予准許。
二、原告主張：原告前任職於被告公司擔任證券營業員，嗣因與
    訴外人陳美枝間所生損害賠償事件，經臺灣桃園地方法院(
    下稱桃園地院)以107年度訴字第1307號判決原告應與被告公
    司連帶給付訴外人陳美枝新臺幣(下同)801,089元及其利息
    ，該案之兩造不服皆提起上訴，嗣經臺灣高等法院以108年
    度上字第1377號判決兩造上訴均駁回確定(下稱系爭另案事
    件)；被告公司復向桃園地院對原告聲請核發支付命令，並
    經核發110年度司促字第11441號支付命令(下稱系爭支付命
    令)，系爭支付命令並於110年11月15日確定，被告公司乃持
    系爭支付命令暨確定證明書向鈞院執行處聲請強制執行，經
    鈞院執行處以110年度司執字第157562號執行(下稱系爭執行
    事件)在案。然兩造與訴外人陳美枝間之系爭另案事件，並
    非全然為原告之過失所致，當時經證券交易所查核被告公司
    亦有缺失，且原告嗣後離職亦係因客戶表示要鬧到公司，其
    只好離職，當時之主管亦遭調離原單位，故不應由原告負擔
    全部之賠償責任及其利息，又被告公司已獲保險公司理賠，
    此部分金額亦應從中扣除為妥。為此，爰依強制執行法第14
    條第2項規定，提起本件訴訟，請求撤銷系爭執行事件之強
    制執行程序等語，並聲明：⑴確認被告就臺灣桃園地方法院1
    10年度司促字第11441號支付命令關於命原告應向被告清償4
    78,440元，及自110年8月31日起至清償日止，按週年利率5%
    計算之利息之債權不存在。⑵請求撤銷鈞院110年度司執字第
    157562號清償債務之強制執行事件之強制執行程序。
三、被告則以下列陳詞置辯，並聲明：原告之訴駁回。
    按證券商負責人與業務人員管理規則第18條第2項第13款之
    規定，原告前任職於被告公司擔任證券營業員時，兩造間存
    有僱傭關係，惟原告於任職期間明知規定所禁止之事項，卻
    仍違反規定未經客戶即訴外人陳美枝委託，利用執行職務之
    機會故意不法以被告公司證券帳戶多次進行股票買賣行為，
    致訴外人陳美枝受有被告公司證券帳戶剩餘股票價值及國泰
    世華銀行帳戶存款餘額均減少之損失，被告公司業已於110
    年8月31日就系爭另案事件賠償訴外人陳美枝801,089元、利
    息137,729元，另代扣二代健保費用3,306元、利息所得稅15
    ,671元、費用21,734元等，共計979,529元，另被告公司已
    向臺灣產物保險股份有限公司辦理出險，並獲理賠501,089
    元。被告公司爰依民法第188條第3項、第227條第1項等規定
    向原告請求賠償478,440元(計算式：979,529元-501,089元=
    478,440元)及其利息，原告提起本件訴訟請求撤銷系爭執行
    事件強制執行程序於法無據等語。
四、法院之判斷：
  ㈠按確認法律關係之訴，非原告有即受確認判決之法律上利益
    者，不得提起之，民事訴訟法第247條第1項前段定有明文。
    又所謂即受確認判決之法律上利益，係指法律關係之存否不
    明確，原告主觀上認其在法律上之地位有不安之狀態存在，
    且此種不安之狀態，能以確認判決將之除去者而言，最高法
    院52年台上字第1240號判例意旨參照。查，被告以系爭支付
    命令聲請強制執行，經本院以系爭執行命令准許等事實，為
    兩造所不爭執，並經本院依職權調取系爭執行命令卷宗查核
    無訛。則原告既對系爭支付命令之債權存有爭執，而被告業
    持系爭支付命令聲請強制執行獲准，顯然兩造就系爭支付命
    令之債權存在與否已發生爭執，如不訴請確認，原告在私法
    上之地位將有受侵害之危險，則原告提起本件確認系爭支付
    命令之債權不存在之訴，即有確認之法律上利益。
  ㈡又按執行名義成立後，如有消滅或妨礙債權人請求之事由發
    生，債務人得於強制執行程序終結前，向執行法院對債權人
    提起異議之訴。如以裁判為執行名義時，其為異議原因之事
    實發生在前訴訟言詞辯論終結後者，亦得主張之；執行名義
    無確定判決同一之效力者，於執行名義成立前，如有債權不
    成立或消滅或妨礙債權人請求之事由發生，債務人亦得於強
    制執行程序終結前提起異議之訴，強制執行法第14條第1項
    、第2項定有明文。又按債務人對於支付命令未於法定期間
    合法提出異議者，支付命令得為執行名義，104年7月1日修
    正後之民事訴訟法第521條第1項訂有明文，是支付命令確定
    後，僅取得執行力，尚無與確定判決相同效力，故執行名義
    成立前，如有債權不成立或消滅或妨礙債權人請求之事由發
    生，債務人亦得於強制執行程序終結前提起異議之訴。原告
    以支付命令前發生之事由提起本件債務人異議之訴，於法尚
    無不合，自應准許。
  ㈢查，兩造對於原告前於105年4月1日至同年12月31日間任職被
    告桃園分公司，擔任營業員乙職，並因擔任營業員期間違反
    證券商負責人及業務人員管理規則等規定，未經訴外人陳美
    枝同意委託下單而為有價證券之交易行為，致生陳美枝受有
    損害，經桃園地院以107年度訴字第1307號判決兩造應連帶
    給付陳美枝801,089元及其利息，該事件上訴後，經臺灣高
    等法院以108年度上字第1377號判決兩造上訴均駁回；被告
    於110年8月31日給付陳美枝本金801,089元、利息137,729元
    、代扣二代健保費用3,306元、利息所得稅15,671元、費用2
    1,734元等，共計979,529元，被告並向臺灣產物保險股份有
    限公司辦理出險，並獲理賠501,089元，現仍有478,440元未
    受償等情，均不爭執（見本院卷第27、31至33、134頁）。
    然原告以兩造間應有分攤比例等語，主張被告對原告聲請系
    爭支付命令及強制執行均無理由，並訴請確認被告系爭支付
    命令之債權不存在及提起債務人異議之訴，則為被告否認，
    並以前詞置辯。則本件爭點為：兩造間就系爭另案事件之損
    害賠償責任，究有無內部分攤比例之問題。
  ㈣按受僱人因執行職務，不法侵害他人之權利者，由僱用人與
    行為人連帶負損害賠償責任；但選任受僱人及監督其職務之
    執行，已盡相當之注意或縱加以相當之注意而仍不免發生損
    害者，僱用人不負賠償責任；僱用人賠償損害時，對於為侵
    權行為之受僱人有求償權，民法第188條分別定有明文。民
    法第188條第3項之立法理由謂：「僱用人賠償損害時，不問
    其賠償情形如何，均得於賠償後向受僱人行使求償權，蓋以
    加害行為，究係出於受僱人，當然不能免除責任也。」，故
    本條項所稱僱用人對於受僱人的內部求償權，乃同負侵權行
    為賠償義務之連帶債務人間的內部求償權，非為損害賠償之
    債務。雖依民法第280規定，連帶債務人相互間，除法律另
    有規定或契約另有訂定外，應平均分擔義務。然揆諸上開立
    法理由，本條項關於僱用人賠償損害時，對於為侵權行為之
    受僱人有求償權之規定，可知僱用人與受僱人間並無應分擔
    部分可言（最高法院95年度台上字第1235號判決意旨參照）
    ，是僱用人因受僱人執行職務侵害他人之行為，依據該條第
    1項規定對受害人負連帶損害賠償責任而為給付後，於其清
    償範圍內，自得請求受僱人償還。系爭另案事件中陳美枝既
    因原告之侵權行為受有損害，且原告斯時為被告之受僱人，
    並經桃園地院判決由兩造負連帶負賠償責任，則被告因此對
    陳美枝所為之給付，自得依民法第188條第3項對原告行使求
    償權，被告依此聲請系爭支付命令，並執以聲請系爭執行事
    件之強制執行，核屬有據，原告空言否認被告債權，並訴請
    債務人異議之訴，即無理由。
五、綜上所述，原告依強制執行法第14條第2項之規定，請求⑴確
    認被告就桃園地院110年度司促字第11441號支付命令關於命
    原告應向被告清償478,440元，及自110年8月31日起至清償
    日止，按週年利率5%計算之利息之債權不存在。暨⑵請求撤
    銷本院110年度司執字第157562號執行清償債務強制執行事
    件之強制執行程序，均無理由，應予駁回。
六、本件事證已臻明確，兩造其餘之攻擊防禦方法及所提證據，
    於判決結果不生影響，爰不一一論列，併此敘明。
七、訴訟費用負擔之依據：民事訴訟法第78條。
中　　華　　民　　國　　111 　年　　4 　　月　　28　　日
                  臺灣新北地方法院板橋簡易庭
                        法  官  陳怡親
以上為正本係照原本作成。
如不服本判決，應於送達後20日內，向本院提出上訴狀並表明上
訴理由，如於本判決宣示後送達前提起上訴者，應於判決送達後
20日內補提上訴理由書（須附繕本）。
中　　華　　民　　國　　111 　年　　4 　　月　　28　　日
                        書記官  劉芷寧